臺灣桃園地方法院民事判決
109年度訴字第2127號
原      告  胡進保  

訴訟代理人  陳怡伶律師
被      告  徐春源  
訴訟代理人  鍾儀婷律師
複  代理人  劉育志律師
上列當事人間侵權行為損害賠償事件，本院於民國111年9月23日
言詞辯論終結，判決如下：
    主      文
一、被告應給付原告新臺幣260,800元，及自民國109年9月27日
    起至清償日止，按年息5%計算之利息。
二、原告其餘之訴駁回。
三、訴訟費用由被告負擔10%，餘由原告負擔。
四、本判決第一項得假執行；但被告如以新臺幣260,800元為原
    告預供擔保，得免為假執行。
五、原告其餘假執行之聲請駁回。
    事實及理由
壹、程序方面： 
    原告起訴係聲明：㈠被告應給付原告新臺幣（下同）120萬，
    及自起訴狀繕本送達翌日起至清償日止，按年息5%計算之利
    息。㈡願供擔保，請准宣告假執行。嗣於本院審理中變更上
    開聲明如後開原告訴之聲明所示（本院卷第236頁），核屬
    擴張應受判決事項之聲明，合於民事訴訟法第255條第1項第
    3款規定，應予准許。
貳、實體方面：
一、原告主張：原告為坐落桃園市○○區○○○段○○○○000○000○000地
    號土地（下合稱系爭土地）之共有人，應有部分4分之1。原
    告於民國107年3月間同意借用系爭土地予被告耕作，詎被告
    擅自砍伐系爭土地上14棵直徑50公分之苦楝樹，原告於107
    年8月間經訴外人告知始悉上情。上開苦楝樹為原告先父種
    植，原告見樹如見父，遭被告砍伐造成原告精神痛苦，爰請
    求精神慰撫金8萬元。又直徑50公分之苦楝樹每棵價值18萬
    元，14棵共計252萬元，原告另受讓其他3位共有人即原告之
    兄弟甲、乙、丙（應有部分各4分之1）因苦楝樹遭砍伐對被
    告之損害賠償請求權，爰依民法第184條第1項前段、第195
    條規定，提起本件訴訟等語。並聲明：㈠被告應給付原告260
    萬元，及其中120萬元自起訴狀繕本送達翌日起，其餘自109
    年12月9日起，均至清償日止，按年息5%計算之利息。㈡願供
    擔保，請准宣告假執行。
二、被告則以：被告經由訴外人林逢德介紹在系爭土地上耕作，
    上開苦楝樹位於系爭土地旁之水利地，為野生苦楝樹，因樹
    蔭會遮蔽水稻妨礙生長，樹葉掉落會影響割稻機運作，被告
    詢問行政院農業委員會農田水利署桃園管理處（下稱水利署
    ）小組長廖運瑄可否幫忙修剪，廖組長回答由耕作者自行負
    責，故被告委由訴外人丁修剪及矮化苦楝樹，並未移除樹根
    ，嗣水利署為施作溝渠工程而移除樹根，並非被告所為。原
    告應舉證證明系爭土地上有14棵苦楝樹、為原告所有且遭被
    告毀損之事實，原告前對被告提出刑事竊盜告訴，業經臺灣
    桃園地方檢察署檢察官以108年度偵字第2400號（下稱系爭
    偵案）不起訴處分確定。又依原告主張原告於107年8月間已
    知本件侵權行為事實，其於109年9月提起本件訴訟已罹於時
    效等語置辯。並聲明：㈠原告之訴及假執行之聲請均駁回。㈡
    如受不利之判決，願供擔保請准宣告免為假執行。
三、經查：㈠原告為系爭土地之共有人，應有部分4分之1。㈡原告
    受讓其他3位共有人即原告之兄弟甲、乙、丙（應有部分各4
    分之1）因苦楝樹遭砍伐對被告之損害賠償請求權等情，有
    土地建物查詢資料、債權讓與證明書等件在卷可稽（本院卷
    第502至504、558至563頁），堪信為真實。
四、本件爭點為：㈠原告之侵權行為損害賠償請求權是否已罹於
    時效？㈡被告是否有砍伐系爭土地上14棵苦楝樹？㈢原告請求
    被告賠償苦楝樹之價值有無理由？㈣原告請求被告賠償精神
    慰撫金有無理由？分述如下：
  ㈠原告之損害賠償請求權尚未罹於時效。
    按因侵權行為所生之損害賠償請求權，自請求權人知有損害
    及賠償義務人時起，二年間不行使而消滅，自有侵權行為時
    起，逾十年者亦同，民法第197條第1項定有明文。查原告主
    張其於107年8月間發現被告砍伐苦楝樹（本院卷第4頁），
    嗣原告於109年7月29日提起本件訴訟，有民事起訴狀上本院
    收文章在卷可稽（本院卷第3頁），尚未逾2年時效。
  ㈡原告只能證明系爭土地上有2棵苦楝樹遭被告砍伐。
    1.按不動產之出產物，尚未分離者，為該不動產之部分，民
      法第66條第2項定有明文。倘苦楝樹生長在系爭土地上，
      系爭土地之所有權人即為苦楝樹之所有權人；倘苦楝樹生
      長在水利地上，原告即非所有權人。
    2.查被告於108年2月13日在系爭偵案檢察官訊問時固坦承有
      將樹矮化及砍掉，但辯稱：「水利會說水利地上面延伸的
      樹木，如果會影響耕作，要自行去處理」（107年度他字
      第9151號影卷第20頁反面），及被告於109年2月5日檢察
      事務官詢問辯稱：「我是在告訴人的地上耕作，但該樹是
      長在水利會的地上，鄰近告訴人的地，該樹的樹蔭會遮蔽
      我的水稻，我在砍樹之前已經做了一期（半年）的稻作，
      因為稻子會因被樹遮蔽而無法成熟，且還有樹枝掉落會影
      響割稻機的施做，因此我在做完一期耕作後，休耕時才會
      去把樹砍掉，該樹是在水利地上，在砍樹前我有去詢問過
      當地水利會的工作站，他們說野生苦楝樹是可以砍的，且
      我們只是將樹砍半，該樹也不是告訴人種的，是野生的，
      該地所有權也是水利會」（108年度偵字第24935號影卷第
      101頁及反面）。則被告雖然承認其有砍伐苦楝樹，但被
      告辯稱其砍伐的是水利地上的苦楝樹，故仍應由原告舉證
      被告所砍伐的苦楝樹生長在系爭土地上。
    3.證人即原告兄弟乙於本院審理中雖具結證稱略以：附件8
      （本院卷第508至510頁）照片是我於107年9月一個人去拍
      的，我拍14棵，只拍大棵的，靠近農田距離排水溝約1.5
      公尺到2公尺間等語（本院卷第523頁）。然依上開照片無
      法判斷苦楝樹是否均生長在系爭土地上。
    4.原告復提出101年5月及110年3月之google街景照片、樹頭
      照片、水利署施工前、後照片為證（本院卷第506至513頁
      ）。然上開照片無法證明苦楝樹均生長在系爭土地上而非
      水利地上。且經本院函詢水利署略以：系爭土地旁之水利
      地上是否有貴單位種植之苦楝樹？貴單位施作水溝時是否
      有挖除樹根？水利署函覆略以：其所指苦楝樹非本處種植
      ，且已於108年間本處為辦理桃園大圳12-13號池取入水路
      改善工程施工需求已將其樹木移除等語（本院卷第152、1
      56頁）。可知水利地上亦有生長苦楝樹，且經水利署移除
      。
    5.經桃園市楊梅地政事務所人員鑑界三個界址點，以木樁釘
      界址點拉出界線，界線以外是水利地00地號，以內是00、
      00地號土地，本院勘驗目前現存的樹木都在系爭土地上，
      至少有9棵，都不到1層樓高。因原告稱有些被砍的樹頭埋
      在草堆內或腐爛，兩造要再約時間把被埋掉的樹頭挖出來
      量直徑等語，有本院111年1月27日勘驗筆錄、地籍圖、現
      場勘驗照片等件在卷可稽（本院卷第278、280、334至338
      頁）。惟嗣後兩造並未共同會勘陳報樹頭照片，原告固於
      111年5月6日陳報除111年1月27日勘驗發現2棵樹頭外，嗣
      後又發現4棵樹頭等語（本院卷第292至314頁），然為被
      告所否認，被告僅承認111年1月27日勘驗發現2棵樹頭在
      原告所有的系爭土地上，原告可主張的只有這2棵等語（
      本院卷第462、527頁），則原告只能證明系爭土地上有2
      棵苦楝樹遭被告砍伐。
   ㈢原告請求被告賠償260,800元為有理由。
     1.按因故意或過失，不法侵害他人之權利者，負損害賠償
       責任；負損害賠償責任者，除法律另有規定或契約另有
       訂定外，應回復他方損害發生前之原狀；不能回復原狀
       或回復顯有重大困難者，應以金錢賠償其損害；民法184
       條第1項前段、第213條第1項、第215條分別定有明文。
     2.承上所述，原告只能證明系爭土地上有2棵苦楝樹遭被告
       砍伐，而此兩棵樹頭直徑約50公分，有照片為證（本院
       卷第334至338頁）且為兩造不爭執（本院卷第292、332
       、462、464頁），並經本院囑託彰化縣園藝花卉商業同
       業公會訪查結果，直徑約50公分之苦楝樹市價約為8萬元
       ，不含人工工資、機械、吊運、資材及其他成本（本院
       卷第360頁）。
     3.再依本院囑託中華民國景觀工程商業同業公會全國聯合
       會，107年度直徑35至40公分之苦楝樹移植工程每棵需花
       費項目及金額若干（本院卷第388頁），該會函覆每棵總
       價為50,400元（明細、金額詳附件）。
     4.因苦楝樹遭砍伐後已無法回復原狀，故原告請求以金錢
       賠償即屬有據，原告得請求被告賠償之金額，包含原告
       受讓之債權共計為260,800元【（購買直徑約50公分之苦
       楝樹市價每棵8萬元＋異地移植費用每棵50,400元）×2】
       ，逾此範圍，則屬無據。
     5.被告雖辯稱其矮化的苦楝樹並未死亡云云。然此2棵樹木
       僅剩樹頭，並不是矮化，有照片為證（本院卷第334至33
       8頁），縱未死亡亦非砍伐前之原狀，且要生長到砍伐前
       之原狀恐需相當時日，則原告請求重新移植直徑約50公
       分之苦楝樹，自屬有據。被告再辯稱原告對於種植在水
       圳旁之苦楝樹從來沒有使用收益故沒有損害云云。然被
       告擅自砍伐原告所有之苦楝樹已侵害原告之所有權，原
       告自受有苦棟樹所有權無法回復之損害，被告所辯，並
       不可採。
   ㈣原告請求被告賠償精神慰撫金為無理由。
     1.按不法侵害他人之身體、健康、名譽、自由、信用、隱
       私、貞操，或不法侵害其他人格法益而情節重大者，被
       害人雖非財產上之損害，亦得請求賠償相當之金額；前
       二項規定，於不法侵害他人基於父、母、子、女或配偶
       關係之身分法益而情節重大者，準用之。民法第195條第
       1項前段、第3項分別定有明文。
     2.查原告被侵害的是苦楝樹的所有權，並非民法第195條第
       1項前段、第3項所定可請求精神慰撫金之權利，故原告
       請求被告賠償精神慰撫金為無理由。
五、末按給付無確定期限者，債務人於債權人得請求給付時，經
    其催告而未為給付，自受催告時起，負遲延責任。其經債權
    人起訴而送達訴狀，或依督促程序送達支付命令，或為其他
    相類之行為者，與催告有同一之效力。又遲延之債務，以支
    付金錢為標的者，債權人得請求依法定利率計算之遲延利息
    ；而應付利息之債務，其利率未經約定，亦無法律可據者，
    週年利率為5%，民法第229條第2項、第233條第1項本文、第
    203條分別定有明文。本件原告請求被告給付損害賠償，未
    定給付期限、以支付金錢為標的，又未約定利息，則被告自
    受催告時起，負遲延責任，是原告就上述得請求之金額，併
    請求自起訴狀繕本送達被告之翌日即109年9月27日起（於10
    9年9月26日送達，本院卷第37頁）至清償日止，按年息5%計
    算之利息，亦屬有據。
六、綜上所述，原告依民法第184條第1項前段之規定，請求被告
    給付如主文第1項所示，為有理由，應予准許；逾此範圍及
    依民法第195條規定請求精神慰撫金，為無理由，應予駁回
    。
七、本判決所命被告給付之金額未逾50萬元，應依民事訴訟法第
    389條第1項第5款之規定，依職權宣告假執行。另依同法第3
    92條第2項規定，依聲請宣告被告預供擔保得免為假執行。
    至原告敗訴部分，其假執行之聲請已失所附麗，應併予駁回
    之。 
八、本件事證已臻明確，兩造其餘攻擊防禦方法及舉證，核與判
    決結果無影響，爰不予一一論述，併此敘明。
九、訴訟費用負擔之依據：民事訴訟法第79條。
中　　華　　民　　國　　111 　年　　10　　月　　21　　日
                  民事第三庭  法  官  吳佩玲
附件、中華民國景觀工程商業同業公會全國聯合會估價單（印自
本院卷第519頁）
以上正本係照原本作成。
如對本判決上訴，須於判決送達後20日內向本院提出上訴狀。如
委任律師提起上訴者，應一併繳納上訴審裁判費。
中　　華　　民　　國　　111 　年　　10　　月　　21　　日
                              書記官　龍明珠